【裁判字號】    99,交聲,977
【裁判日期】    990830
【裁判案由】    聲明異議
【裁判全文】
臺灣臺南地方法院交通事件裁定         99年度交聲字第977號
原處分機關  交通部公路總局嘉義區監理所臺南監理站
異  議  人
即受處分人  甲  ○
上列受處分人因違反道路交通管理處罰條例案件，對於交通部公
路總局嘉義區監理所臺南監理站民國99年7月16日所為之裁決處
分（處分案號：嘉監南字第裁74-SK0000000號），聲明異議，本
院裁定如下：
      主  文
異議駁回。
      理  由
一、原處分意旨略以：異議人甲○駕駛車牌號碼8817-UV號之自
    用小客車，於民國（下同）99年3月1日14時55分許，於最高
    限速50公里之臺南市○○路○段近公學路1段262巷之外側車
    道處，為員警以雷達測速儀器測得其行車速度為時速96公里
    ，有超速46公里之違規事實，經臺南市警察局交通隊（下稱
    舉發機關）員警予以製單舉發，嗣原處分機關即交通部公路
    總局嘉義區監理所臺南監理站，以異議人之違規事實明確，
    乃依道路交通管理處罰條例（下稱處罰條例）第40條、第63
    條第1項第1款及違反道路交通管理事件統一裁罰基準表等規
    定，裁處異議人罰鍰新臺幣（下同）2,400元，並加記違規
    點數1點等語。
二、聲明異議意旨略以：異議人不否認有上揭違規，然其並未收
    受到舉發機關所寄發之舉發通知單，進而遭原處分機關以罰
    鍰最高額處罰之；異議人不服，遂向原處分機關查詢，方得
    知該舉發通知單已於99年3月20日送達，另向舉發機關詢問
    ，舉發機關則以郵政機關經寄送2次均未會晤本人為由，將
    舉發通知單於99年3月17日寄存臺南市德高厝郵局，並將送
    達證書擲還舉發機關等語回覆。惟異議人於上揭送達時日均
    在家，縱有外出也不曾出過遠門，應無致使郵政機關無法會
    晤異議人之情事，況有郵務士送達無法會晤異議人之情形，
    郵務士理應張貼紅色通知單於信箱或門首明顯處，異議人旬
    日均有開啟信箱查看郵件之習慣，豈有未知悉寄存罰單之情
    形。又據德高厝郵局人員表示，郵務士送達此類文書至少會
    送達2次，第3次送達未果始張貼通知單，若逾期未領者另會
    再寄催領通知單，因此前後至少會有4次送達機會，惟舉發
    機關送達通知書僅有99年3月17日寄存之時間，並無送達掛
    號信時間，另無張貼紅色通知單及催領通知單之證據，異議
    人就郵政機關是否有核實送達乙節，甚感疑義。又按郵務機
    關送達訴訟文書實施辦法第3條後段及民事訴訟法第138條第
    2項規定，郵務機關應至少通知2次異議人需限期領取寄存郵
    件，且於寄存之日起，經10日方生送達之效力，舉發機關未
    依法定程序送達且未依法經10日生送達之效力，顯有未依法
    定程序完成送達程序，原處分機關未查上情逕處罰異議人，
    實屬違法等語，爰聲明異議，請求撤銷原處分。
三、按汽車駕駛人，行車速度，超過規定之最高時速，或低於規
    定之最低時速，除有第43條第1項第2款情形外，應處新臺幣
    1,200元以上2,400元以下罰鍰，道路交通管理處罰條例第40
    條定有明文。另按汽車駕駛人有第40條情形者，除依原條款
    處罰鍰外，並予記違規點數1點，有道路交通管理處罰條例
    第63條第1項第1款明文。
四、本院審酌：
  (一)舉發機關以上揭事由舉發異議人，原處分機關據此裁處異議
    人罰鍰2,400元，並加計違規點數1點之事實，有原處分機關
    嘉監南字第裁74-SK0000000號裁決書及舉發機關南市警交字
    第SK0000000號舉發通知單、送達證書及違規測速採證照片1
    幀在卷為證，經檢視違規測速採證照片右上資訊欄，異議人
    於上揭時、地確有以時速96公里之高速行駛於速限50公里路
    段，其有超速46公里之違規，已徵明確，且異議人對該違規
    事實並未異議，異議人有上揭違規之行為，足堪確定。
  (二)另按「處理違反道路交通管理事件，有關文書送達之程式，
    依行政程序法之規定」；「送達，於應受送達人之住居所、
    事務所或營業所為之」；「於應送達處所不獲會晤應受送達
    人時，得將文書付與有辨別事理能力之同居人、受僱人或應
    送達處所之接收郵件人員」；「應受送達人或其同居人、受
    僱人、接收郵件人員無正當理由拒絕收領文書時，得將文書
    留置於應送達處所，以為送達」；又「送達，不能依前二條
    規定為之者，得將文書寄存送達地之地方自治或警察機關，
    並作送達通知書兩份，一份黏貼於應受送達人住居所、事務
    所、營業所或其就業處所門首，另一份交由鄰居轉交或置於
    該送達處所信箱或其他適當位置，以為送達。」；「前項情
    形，由郵政機關為送達者，得將文書寄存於送達地之郵政機
    關。寄存機關自收受寄存文書之日起，應保存三個月。」；
    違反道路交通管理事件統一裁罰基準及處理細則第5條、行
    政程序法第72條第1項前段、第73條第1項、第3項及第74條
    第1項、第2項分別定有明文。查民事訴訟法第138條第2項雖
    定有「自寄存之日起，經10日發生效力」之規定，惟行政程
    序法第74條則無相關規定，故一旦法定寄存之行為完成後，
    依條文規定即發生送達之效力，無須待10日後方生送達之效
    力，合先敘明。又舉發通知單及裁決書均屬行政處分，依違
    反道路交通管理事件統一裁罰基準及處理細則第5條之規定
    ，其送達程序即應依行政程序法規定之文書送達程式處理，
    此與訴訟文書送達應依民、刑事訴訟法及其相關規定等程式
    有間，異議人誤植法令而以民事訴訟法及郵務機關送達訴訟
    文書實施辦法等規定指摘舉發通知單之寄存生效時日有誤，
    顯屬誤解法令，自不足採。
  (三)另查，本件舉發通知單已依規定依異議人臺南市○區○○路
    39之1號之住所地掛號郵寄無誤，另因本件舉發通知單無人
    受領而依行政程序法第74條第2項規定為寄存送達，並於99
    年3月17日寄存於臺南市德高厝郵局，此時即為合法送達，
    此有舉發機關送達證書、異議人全戶戶籍資料查詢結果表（
    本院卷第13、16頁）在卷足稽。顯見舉發機關就舉發通知單
    之送達程序，尚無違法或不當之處；上揭舉發通知單既於99
    年3月17日送達，異議人應可於舉發通知單上載應到案日期
    為99年4月11日之前遵期到案繳納罰緩或陳述意見，異議人
    逾越上揭期限而未到案繳納罰款或陳述意見，原處分機關依
    基準表裁處異議人罰金最高額，並無違誤。
  (四)綜上所述，異議人於上揭時、地，駕駛前揭小客車行車速度
    ，超過規定之最高時速46公里以上之違規行為既可認定，原
    處分機關就此異議人罰鍰2,400元，並無違誤。異議人本件
    異議理由，殊不足採，應予駁回。
五、據上論斷，應依道路交通案件處理辦法第19條前段，裁定如
    主文。
中    華    民    國    99    年    8     月    30    日
                  交通法庭   法  官  廖建彥
以上正本證明與原本無異。
如不服本裁定應於送達後5日內向本院提出抗告狀（應附繕本）
。
                             書記官  吳揆滿
中    華    民    國    99    年    8     月    30    日

司法院資訊處製作；財團法人民間司法改革基金會備份。
